【裁判字號】    89,易,5364
【裁判日期】    900807
【裁判案由】    竊盜
【裁判全文】
臺灣高雄地方法院刑事判決                        八十九年度易字第五三六四號
    公  訴  人  臺灣高雄地方法院檢察署檢察官
    被      告  乙○○
右列被告因竊盜案件，經檢察官聲請簡易判決處刑（八十九年度偵字第二三八七號
），嗣本院簡易庭（八十九年雄簡字第一四四一號）認不宜以簡易判決處刑，移由本
院依普通程序審理，本院判決如左：
    主  文
乙○○竊盜，處拘役伍拾玖日，如易科罰金，以參佰元折算壹日。
    事  實
一、乙○○前於民國八十一年間，因車禍導致嚴重腦傷後，造成其在判斷力、衝動控
    制方面有明顯缺失，使其在從事某種行為時較不會考慮其後果，患有器質性人格
    障礙症。其於八十九年十月二十二日上午七時十分許，處於前開精神耗弱之情形
    下，意圖為自己不法之所有，在高雄市○○區○○街三民公園羽球場旁，竊取甲
    ○○所有之腳踏車一部，得手後即騎乘離去，嗣乙○○騎經高雄市○○區○○街
    三民圖書館前（距行竊地點約五十公尺）時，旋為自始至終目睹乙○○行竊過程
    之甲○○攔捕並報警查獲。
二、案經高雄縣警察局仁武分局報告臺灣高雄地方法院檢察署檢察官偵查起訴。
    理  由
一、訊據被告乙○○固不否認有擅自騎乘甲○○所有腳踏車之犯行，惟矢口否認涉有
    竊盜犯行，辯稱：我因前一天晚上在該處附近喝酒睡著了，等我醒來發現我的腳
    踏車不見了，剛好看到旁邊有一台腳踏車就把它騎走，我有計畫過幾天要再將車
    騎回去云云。經查：
（一）右揭事實業據被告於警訊、偵查中坦承不諱，核與目睹被告行竊過程之被害人
      甲○○所指述之情節相符，並有被害人出具之贓物認領保管收據一紙在卷可憑
      ，是以被告於本院審理時始辯稱無竊盜犯意一節，顯係事後卸責之詞，不足採
      信。
（二）又刑法上所謂之心神喪失與精神耗弱，應依行為時精神障礙程度之強弱而定，
      如行為時之精神，對於外界事務全然缺乏知覺理會及判斷作用，而無自由決定
      意思之能力者，為心神喪失，如此項能力並非完全喪失，僅較普通人之平均程
      度顯然減退者，則為精神耗弱（參照最高法院二十六年度渝上字第二三七號判
      例）。經查，被告前於八十一年間，因車禍導致嚴重腦傷後，造成其在判斷力
      、衝動控制方面有明顯缺失，使其在從事某種行為時較不會考慮其後果，患有
      器質性人格障礙症，並綜合(1)個人生活史、家族史，(2)一般身體檢查及精神系
      統檢查，(3)心裡衡鑑，(4)鑑定時精神狀態，(5)犯案時精神狀態與精神醫學鑑別
      診斷等各項檢查之結果，評定其於車禍導致嚴重腦傷後，造成其在判斷力、衝
      動控制方面有明顯缺失，使其在從事某種行為時較不會考慮其後果，患有器質
      性人格障礙症，有財團法人長庚紀念醫院高雄分院函文及精神鑑定報告書各一
      份，及被告於八十八年間就醫經診斷有器質性人格違常之診斷證明書一紙均在
      卷可憑，則依上開說明以觀，被告犯案時之判斷力、衝動控制方面有明顯缺失
      ，使其在從事某種行為時較不會考慮其後果，亦即其於案發當時之精神狀態乃
      屬精神耗弱之情形，應堪予認定。
綜上所述，本案事證已臻明確，被告之犯行堪以認定。
二、核被告所為，係犯刑法第三百二十條第一項之竊盜罪。其於案發當時之精神狀態
    乃屬精神耗弱一節，已如前述，爰依刑法第十九條第二項之規定，減輕其刑。審
    酌被告前於八十七年、八十八年，因竊盜案件，經法院分別判處罰金二千元、有
    期徒刑四月（緩刑二年），有台灣高雄地方法院檢察署刑案資料查註紀錄表、本
    院被告院內索引卡紀錄表及台灣高等法院被告全國前案紀錄表各一紙在卷可憑，
    素行非佳，及其犯罪動機、目的、手段，所獲利益非鉅，犯罪後未坦承犯行等一
    切情狀，量處如主文所示之刑。又於被告行為後，刑法第四十一條業於九十年一
    月十日修正公布施行，並於同年月十二日生效，將修正前之刑法第四十一條規定
    與修正後同法第四十一條第一項之規定相互比較後，修正後之刑法第四十一條第
    一項就得宣告易科罰金之範圍較修正前之舊法為廣，是依刑法第二條第一項前段
    規定，自應適用裁判時較有利於被告之法律即修正後之刑法第四十一條第一項規
    定，併諭知易科罰金之折算標準。
三、末按，法院認應諭科拘役之案件，被告經合法傳喚，無正當理由不到庭者，得不
    待其陳述逕行判決，刑事訴訟法第三百零六條定有明文。查被告於審判期日並未
    到庭，惟該期日之傳票業經合法送達，有送達回證一紙在卷足憑，爰依前開規定
    不待其到庭逕為判決，附此敘明。
據上論斷，應依刑事訴訟法第二百九十九條第一項前段，第三百零六條，刑法第二條
第一項前段，第三百二十條第一項，第十九條第二項，第四十一條第一項，罰金罰鍰
提高標準條例第一條前段、第二條，判決如主文。
本案經檢察官陳永章到庭執行職務。
中      華      民      國      九十      年      八      月      七    日
                                  臺灣高雄地方法院刑事第六庭
                                      法  官  周  玉  群
右正本證明與原本無異。
如不服本判決，應於判決送達後十日內，向本院提出上訴狀。
                                      書記官  黃  英  彥
中      華      民      國      九十      年      八      月      八    日
附錄本案論罪科刑法條：
中華民國刑法第三百二十條第一項（普通竊盜罪）：
  意圖為自己或第三人不法之所有，而竊取他人之動產者，為竊盜罪，處五年以下有
  期徒刑、拘役或五百元以下罰金。


司法院資訊處製作；財團法人民間司法改革基金會備份。
